臺灣臺南地方法院刑事判決　　　　　　 94年度交易字第108號
公　訴　人　臺灣臺南地方法院檢察署檢察官
被　　　告　乙○○
上列被告因公共危險案件，經檢察官提起公訴（94年度偵字第11
815號），本院依簡式審判程序判決如下：
    主  文
乙○○服用酒類，不能安全駕駛動力交通工具而駕駛，處拘役伍
拾日，如易科罰金，以參佰元折算壹日。
    事  實
一、乙○○前於民國90年6 月20日因服用酒類，不能安全駕駛動
    力交通工具而駕駛，經本院以90年度營交簡字第258 號刑事
    簡易判決判處罰金25000元確定，並於90年9月14日執行完畢
    （未構成累犯），嗣再因服用酒類，不能安全駕駛動力交通
    工具而駕駛，於93年5 月13日經臺灣彰化地方法院檢察署檢
    察官以93年度偵字第2661號緩起訴處分，明知其於94年8 月
    23日19時30分許至19時55分許間，在臺南縣麻豆鎮友人住處
    飲用酒類後，已達不能安全駕駛動力交通工具之程度，原應
    注意飲用酒類後其吐氣所含酒精濃度超過每公升0.25毫克者
    ，不得駕車，以免影響公眾安全，仍貿然於同日19時55分許
    ，駕駛車牌號碼N6-2527號自小客車，沿南165線西向東方向
    行駛欲至臺南縣二鎮村某友人住處，於同日20時25分許，途
    經臺南縣官田鄉○○○○○路口左轉入113線時，本應注意汽車
    行駛至交岔路口，左轉彎時，應距交岔路口30公尺前顯示方
    向燈或手勢，詎因酒後注意力、反應力、控制力、平衡感、
    穩定性、協調性、感知能力均降低，未顯示方向燈，貿然左
    轉，致與對向由甲○○所駕駛車牌號碼5J-565號營業用大貨
    車發生擦撞，經警據報前往處理，並於同日21時17分許，對
    乙○○進行呼氣酒精濃度檢測，其呼氣酒精濃度達每公升0.
    27亳克，因而查獲上情。
二、案經臺南縣警察局麻豆分局報請臺灣臺南地方法院檢察署檢
    察官偵查起訴。
    理  由
一、程序方面─
  (一)按除被告所犯為死刑、無期徒刑、最輕本刑為3 年以上有期
    徒刑之罪或高等法院管轄第一審案件者外，於法院行準備程
    序進行中，被告先就被訴事實為有罪之陳述時，審判長得告
    知被告簡式審判程序之旨，並聽取當事人、代理人、辯護人
    及輔佐人之意見後，裁定進行簡式審判程序；且受命法官行
    準備程序，與法院或審判長有同一之權限，刑事訴訟法第27
    3條之1 第1 項及279條第2 項前段分別定有明文。本件被告
    乙○○所為係犯死刑、無期徒刑、最輕本刑為3 年以上有期
    徒刑以外之罪，其於準備程序中就被訴事實為有罪之陳述，
    經受命法官告知簡式審判程序之旨，並聽取公訴人及被告之
    意見後，本院認為適宜由受命法官獨任進行簡式審判程序。
  (二)簡式審判程序之證據調查，不受刑事訴訟法第159條第1項、
    第161條之2、第161條之3、第163條之1及第164條至第170條
    規定之限制，亦為同法第273條之2所明文。是此，證人甲○
    ○於警詢中之陳述、刑法第185條之3案件測試觀察紀錄表、
    道路交通事故現場圖及道路交通事故調查報告表(一)、(二)，本
    院自可採為證據，先此敘明。
二、認定犯罪事實所憑證據及理由─
　(一)被告於上述時間、地點飲用酒類，並已達不能安全駕駛動力
    交通工具之程度，仍駕駛上開自用小客車在道路上行駛之事
    實，業據被告於本院審理時坦承不諱（參本院94年11月22日
    準備程序筆錄及審判期日筆錄）。被告為警查獲並測得吐氣
    所含酒精濃度為每公升0.27毫克，有酒精濃度測試單1 紙在
    卷可佐（參警卷第8頁）。
  (二)按刑法第185條之3所規定之服用酒類，不能安全駕駛動力交
    通工具而駕者，應負刑事責任之立法目的，乃係因為整體社
    會利益可能遭到違規者的傷害，故此不必等到違規行為引起
    具體危險狀態，於此即以國家刑罰權之手段介入，以強化一
    般預防功能，換言之，條文中所稱『不能安全駕駛動力交通
    工具』係屬不確定之法律概念，除衡之行為人駕車時飲用酒
    類之程度及血液中酒精含量之多寡外，並應參以行為人當時
    之精神狀態、駕馭車輛之情形及對於交通號誌或指揮之遵守
    能力，以資相佐，斷非徒以飲酒數量作為取決是否成罪之唯
    一標準，否則，個人酒量殊異，偶因特殊情狀致未達平日精
    神狀態者亦所在多有，欲以劃一標準遽為能否安全駕車或酒
    醉之論斷，誠屬難能。另依醫學文獻所知，單次飲用酒精後
    之生理、心理變化，主要與代謝酒精的兩種主要酵素乙醇去
    氫脢（簡稱ADH）乙醛去氫脢（簡稱ALDH）有關，ADH作用乃
    將血液內之乙醇代謝為乙醛，因而決定酒精代謝之快慢，而
    ADH 則再將產生之乙醛進一步代謝，最後成為其他碳水化合
    物，而「飲酒後會產生臉潮紅、頭痛、心跳加速等自主神經
    系統亢奮現象，主要乃與乙醛在血液中蓄積的程度有關」。
    雖然ALDH的代謝能力會因個人體質而有所差異，故每個人飲
    酒後之生理反應不同，惟ADH 則個別差異不大，因此同種族
    間之酒精清除率相近，一般而言飲用同量酒精後對每個人之
    身體影響應屬類似，故依血中酒精濃度得判定酒精對於人體
    影響之程度，當血中酒精濃度於呼氣濃度值達每公升0.25毫
    克時，將造成飲酒者輕度協調功能降低；而當呼氣濃度值達
    每公升0.25至0.4 毫克時，肇事率為平常之2至6倍，當呼氣
    濃度值達每公升0.4至0.5毫克時，肇事率為平常之6至7倍，
    當呼氣濃度值達每公升0.5至0.55毫克時，肇事率為平常之7
    至10倍（參照行政院國軍退除役官兵輔導委員會台北榮民總
    醫院88年8月5日北總內字第26868 號函及中央警察大學交
    通學系暨交通管理研究所蔡志中教援之研究報告，酒精濃度
    與肇事率之關係一文，臺灣高等法院檢察署88年11月編印「
    不能安全駕駛」認定標準之相關論文資料）。從而，汽車駕
    駛飲酒後其吐氣所含酒精成分超過每公升0.25毫克以上者，
    不得駕車，為道路交通安全規則第114條第2款定有明文。
  (三)本案被告於肇事後，經警對其施以酒精濃度測試，其呼氣酒
    精濃度為每公升0.27毫克，有上開酒精濃度測定紀錄表可參
    。被告係於94年8 月23日19時55分間起駛上路，業據其於警
    詢中供明（參警卷第5 頁），其於肇事後經警對其實施吐氣
    所含酒精濃度測試之時間係同日21時17分許，而按人體內之
    酒精約95％很快經代謝機轉氧化為二氧化碳及水而排出體外
    ，只有5％ 以原型由呼氣或腎臟排出，人體在喝酒後，約30
    分至120 分鐘後血液酒精濃度可達到尖峰，然後慢慢代謝排
    出體外，推算方式依據WIDMARK 研究，人體內血中酒精濃度
    每小時遞減10～20 MG/DL及血液酒精濃度約為呼氣酒精濃度
    2000倍之報告來計算乙節，亦有法務部法醫研究所93年1 月
    13日法醫毒字第0930000052號函敘明在卷可稽，則依上開血
    液中酒精濃度其消減速率以每小時遞減15MG/DL（15MG/DL除
    以1000為0.0015％，再乘以5為0.075MG/DL 即為吐氣所含酒
    精濃度之數值）來加計反推，則被告於起駛上路時之吐氣所
    含酒精濃度應為每公升0.37毫克（計算式：0.27MG/DL+0.07
    5MG/DL×82/60HR=0.37MG/DL，小數點2位以下4捨5入），揆
    諸前揭說明，可知其肇事率約為平常之6 倍，復參以被告於
    上揭時、地於左轉彎時，未依規定顯示方向燈，致證人甲○
    ○煞車閃避不及而發生碰撞，除據證人甲○○於警詢中證述
    屬實外，並有道路交通事故現場圖、道路交通事故調查報告
    表(一)、(二)及現場蒐證照片10幀在卷可佐（參警卷9 頁至第11
    頁、第16頁至第20頁），益徵被告於上開時地駕駛前開自用
    小客車時，注意力及控制力欠佳，顯然已達不能安全駕駛動
    力交通工具之狀態甚明。
  (四)綜上所述，被告於上開時、地有酒後駕車之公共危險犯行，
    甚為明確。
三、論罪科刑之理由─
  (一)核被告乙○○所為，係犯刑法第185條之3服用酒類，不能安
    全駕駛動力交通工具而駕駛罪。
  (二)本院審酌被告前已有服用酒類不能安全駕駛動力交通工具而
    駕駛行為，仍不知悔改，再度飲用酒類達不能安全駕駛程度
    而駕駛動力交通工具，而酒精成分對人之意識能力具有不良
    影響，超量飲酒後會導致對週遭事務之辨識及反應能力較平
    常狀況薄弱，被告服用酒類達呼氣酒精濃度每公升0.37毫克
    ，其注意能力已降低不能安全駕駛程度，仍駕駛動力交通工
    具並因而肇事，對一般往來之人車均生高度危險性，顯然漠
    視他人生命、身體、健康、財產安全及公權力，惟念事犯後
    已坦承犯行，態度良好等一切情狀，量處如主文所示之刑，
    並諭知易科罰金之折算標準。
四、適用之法律─
  (一)刑事訴訟法第299條第1項前段、第273條之1第1項。
  (二)刑法第185條之3、第41條第1項前段。
  (三)罰金罰鍰提高標準條例第2條。
本案經檢察官丙○○到庭執行職務。
中　　華　　民　　國　　94　　年　　12　　月　　6 　　日
                  交通法庭  法　官  張維君
右正本證明與原本無異。
如不服本判決，應於判決送達後10日內，向本院提出上訴狀（應
附繕本）。
                            書記官  陳志德
中　　華　　民　　國　　94　　年　　12　　月　　6 　　日
附錄本案論罪科刑法條：
刑法第185條之3：
  服用毒品、麻醉藥品、酒類或其他相類之物，不能安全駕駛動
  力交通工具而駕駛者，處1年以下有期徒刑、拘役或3萬元以下
  罰金。
